【裁判字號】    98,上訴,716
【裁判日期】    980831
【裁判案由】    妨害國幣懲治條例
【裁判全文】
臺灣高等法院高雄分院刑事判決         98年度上訴字第716號
上  訴  人
即  被  告  乙○○
選任辯護人  陳正達律師
            許惠珠律師
            洪世崇律師
上列上訴人因妨害國幣懲治條例案件，不服臺灣高雄地方法院97
年度訴字第1925號中華民國98年3 月19日第一審判決（起訴案號
：臺灣高雄地方法院檢察署97年度偵字第30977 號），提起上訴
，本院判決如下：
    主  文
原判決關於乙○○部分撤銷。
乙○○犯行使偽造通用貨幣罪，處有期徒刑年。
    事  實
一、乙○○基於反覆行使偽造貨幣之犯意，於97年5 月間某日，
    以其持用之0000000000號行動電話與丙○○（另經原審法院
    於98年3 月19日以97年度訴字第1925號判處有期徒刑3 年2
    月，並經本院於98年6 月5 日判決上訴駁回）取得聯繫後，
    相約在高雄市○○區○○路高雄火車站附近，向丙○○以每
    一袋（內有200 個50元偽造國幣）6 千5 百元代價接續2 次
    購買由林逸銘（另經原審法院於98年3 月19日以97年度訴字
    第1925號判處有期徒刑5 年6 月確定）所偽造之50元面額國
    幣，再以其所購得之50元偽造國幣充作真幣，在市面上對不
    特定攤商行使多次。
二、嗣經警於97年10月29日15時10分許，在高雄縣路竹鄉○○路
    31號林逸銘租屋處實施搜索，並扣得林逸銘所有如附表編號
    1 至8 、10至14所示之物，並循線拘提林逸銘、甲○○、丙○○到案，始獲上情。
三、案經高雄市政府警察局苓雅分局報請臺灣高雄地方法院檢察
    署檢察官偵查起訴。
    理   由
壹、證據能力部分：
    按被告以外之人於審判外之言詞或書面陳述，除法律有規定
    者外，不得作為證據；又被告以外之人於審判外之陳述，雖
    不符刑事訴訟法第159 條之1 至第159 條之4 之規定，而經
    當事人於審判程序同意作為證據，法院審酌該言詞陳述或書
    面陳述作成時之情況，認為適當者，亦得為證據；當事人、
    代理人或辯護人於法院調查證據時，知有第159 條第1 項不
    得為證據之情形，而未於言詞辯論終結前聲明異議者，視為
    有前項之同意。刑事訴訟法第159 條第1 項、第159 條之5
    定有明文。經查，本判決後述所引用之各項證據資料，其屬
    於被告以外之人於審判外之陳述者，均據本院於調查證據程
    序逐一提示並告以要旨，檢察官、被告、辯護人均知該等證
    據為被告以外之人之審判外陳述，已表示同意作為證據（見
    本院卷第63頁），本院審酌上開證據作成時之情況，亦無不
    當取供等情形，認為以之作為本案之證據亦屬適當，依刑事
    訴訟法第159 條之5 規定，應有證據能力。
貳、實體上認定：
一、上揭犯罪事實，業據被告乙○○供認不諱（本院卷89頁），
    並經證人即共同被告丙○○、甲○○、林逸銘分別於偵訊結
    證甚詳在卷（偵一卷第117 、120 、124 、125 頁），復有
    通訊監察書4 份（見監三卷第10至12頁、監五卷第11至17頁
    、第172 頁）、丙○○之通訊監察譯文（見監三卷第13至33
    頁、監五卷第25至42頁）、林逸銘之通訊監察譯文（見偵七
    卷第20至39頁）、搜索扣押筆錄、扣押物品目錄表各2 份（
    偵一卷49至53頁、偵四卷113 至115 頁）、現場照片16張（
    偵一卷89至97頁）在卷可稽。又扣案新臺幣50元硬幣，經高
    雄市政府警察局苓雅分局抽樣10枚送交中央造幣廠鑑定，結
    果亦以：該等幣正面國父像、字紋及背面稻穗之穗粒等均粗
    糙模糊與真幣不同。隱藏字紋僅能顯現「50」，幣邊滾字之
    字形粗糙，其絲紋雜亂並有塌陷現象，均與真幣不符。成幣
    邊高略低於真幣，皆未能通過音頻測試，其材質成分亦皆與
    真幣不符，該等幣均屬偽幣等情，亦有中央造幣廠97年11月
    10日台幣字第0970003203號函1 份在卷可憑（偵四卷7 頁）
    。本件事證明確，被告乙○○犯行洵堪認定。
二、按「本條例所稱國幣，係指中華民國境內，由中央政府或其
    授權機構所發行之紙幣或硬幣」，妨害國幣懲治條例第1 條
    第1 項定有明文。又按中華民國貨幣，由中央銀行發行之；
    中央銀行發行之貨幣為國幣，對於中華民國境內之一切支付
    ，具有法償效力；貨幣之印製及鑄造，由中央銀行設廠專營
    並管理之，中央銀行法第13條定有明文。再按刑法第196 條
    第1 項之「行使」偽造之通用貨幣罪，係以行為人明知偽造
    之貨幣，故意冒充真幣而向不知情之人行使為構成要件（最
    高法院94年台上字第3184號判決意旨參照）。核被告乙○○
    所為係犯刑法第196 條第1 項前段行使偽造通用貨幣罪。本
    案被告乙○○2 次【收集】（即購買）及多次【行使】偽造
    貨幣之行為，均具有反覆、延續實行之特徵，從而在行為概
    念上，縱有多次行使之舉措，仍應評價認係包括一罪之集合
    犯，應分別論以一【收集】、一【行使】偽造通用貨幣一罪
    。又被告乙○○意圖供行使之用而【收集】偽造之通用貨幣
    後，復分別以【行使】之意思而持以行使，其【收集】之低
    度行為，分別應為【行使】之高度行為所吸收，不另論罪。
參、原審據以論處被告乙○○罪刑，固非無見；惟查：（一）原
    審判決理由既認定被告乙○○係犯【行使】偽造之通用貨幣
    （原判決理由第6 頁7 行），惟於主文卻又對被告乙○○宣
    告【交付】偽造之通用貨幣，已有矛盾。（二）又對有罪之
    被告論罪科刑，應符合罪刑相當之原則，原審既認定同案被
    告丙○○向林逸銘購買10次之偽造之通用貨幣，量處有期徒
    刑3 年2 月，惟對犯罪情節較輕之被告乙○○僅向丙○○僅
    購買2 次偽造之通用貨幣，何以與丙○○量處相同刑度（2
    人均量處有期徒刑3 年2 月），未說明理由，自有理由不備
    ，亦有未恰。故本件被告乙○○上訴意旨指摘原審判決主文
    與理由相岐，且量刑不當，非無理由，且惟原判決關於被告
    乙○○部分又有上開其他瑕疵，自應由本院撤銷改判。又按
    刑法第59條之得酌量減輕其刑者，必須犯罪另有特殊之原因
    與環境等情，而在客觀上足以引起一般同情，認為即予宣告
    法定最低度刑期猶嫌過重者，始有其適用；至於犯罪之動機
    、犯罪之手段或犯罪後之態度等情狀，僅可為法定刑內從輕
    科刑之標準，不得據為酌量減輕之理由（最高法院91年度台
    上字第733 號判決參照）。本件被告乙○○上訴理由固又主
    張因環境不景氣，又遭多家銀行催收款項，家中經濟負擔沈
    重始起意購得50元小面額之偽造貨幣云云，惟尚難憑此即認
    其行使偽造通用貨幣時，有何個人之特殊具體原因所致，自
    難依法減輕其刑，附此敘明。審酌被告乙○○犯後已坦承認
    罪，態度良好及其涉案情節應較丙○○為輕及動機、目的、
    手段、智識程度、生活狀況等其他一切情狀，爰量處有期徒
    刑3 年，以示懲儆。
肆、同案被告林逸銘部分，業經原審判決確定；另同案被告甲○○、丙○○則均經本院於98年6 月5 日判決上訴駁回，故均
    不另論列，附此敘明。
據上論結，應依刑事訴訟法第369 條第1 項前段、第364 條、第
299 條第1 項前段，妨害國幣懲治條例第3 條第1 項、第6 條，
刑法第11條，第196 條第1 項，判決如主文。
本案經檢察官姜麗儒庭執行職務。
中    華    民    國    98    年    8     月    31    日
                  刑事第八庭    審判長法  官   洪兆隆
                                      法  官   郭玫利
                                      法  官   李政庭
以上正本證明與原本無異。
如不服本判決應於收受本判決後10日內向本院提出上訴書狀，其
未敘述上訴理由者，並得於提起上訴後10日內向本院補提理由書
狀（均須按他造當事人之人數附繕本）「切勿逕送上級法院」。
中    華    民    國    98    年    8     月    31    日
                                      書記官   吳福連
附錄本件判決論罪科刑法條：
中華民國刑法第196條
（行使收集或交付偽造變造通貨、幣券罪）
行使偽造、變造之通用貨幣、紙幣、銀行券，或意圖供行使之用
而收集或交付於人者，處3 年以上10年以下有期徒刑，得併科5
千元以下罰金。
收受後方知為偽造、變造之通用貨幣、紙幣、銀行券而仍行使，
或意圖供行使之用而交付於人者，處5 百元以下罰金。
第1 項之未遂犯罰之。
附表：
┌──┬──────────┬───────┬───────┐
│編號│扣押物品名稱        │ 數  量       │ 備註         │
├──┼──────────┼───────┼───────┤
│ 1  │偽造之五十元硬幣    │陸佰伍拾枚    │              │
│    │                    │              │              │
├──┼──────────┼───────┼───────┤
│ 2  │偽造之五十元硬幣    │伍枚          │              │
│    │                    │              │              │
│    │                    │              │              │
├──┼──────────┼───────┼───────┤
│ 3  │偽造五十元硬幣半成品│貳拾肆公斤    │              │
│    │                    │              │              │
│    │                    │              │              │
├──┼──────────┼───────┼───────┤
│ 4  │大型沖床            │壹台          │              │
├──┼──────────┼───────┼───────┤
│ 5  │油壓沖床            │壹台          │              │
├──┼──────────┼───────┼───────┤
│ 6  │花紋輪台            │壹台          │              │
├──┼──────────┼───────┼───────┤
│ 7  │硬幣原料（青銅)     │貳拾公斤      │              │
├──┼──────────┼───────┼───────┤
│ 8  │硬幣原料（青銅）未加│貳片          │              │
│    │工                  │              │              │
├──┼──────────┼───────┼───────┤
│ 9  │放電加工機          │壹台          │              │
├──┼──────────┼───────┼───────┤
│ 10 │手提包              │壹只          │              │
│    │                    │              │              │
│    │                    │              │              │
│    │                    │              │              │
├──┼──────────┼───────┼───────┤
│ 11 │行動電話（含其內0913│壹支          │              │
│    │820791門號SIM卡）   │              │              │
│    │                    │              │              │
│    │                    │              │              │
├──┼──────────┼───────┼───────┤
│ 12 │行動電話（含其內0917│壹支          │              │
│    │000011門號SIM卡）   │              │              │
├──┼──────────┼───────┼───────┤
│ 13 │平板輪台            │壹台          │              │
├──┼──────────┼───────┼───────┤
│ 14 │光電式全自動刻印機  │壹台          │              │
└──┴──────────┴───────┴───────┘


司法院資訊處製作；財團法人民間司法改革基金會備份。
